【裁判字號】    89,上訴,1091
【裁判日期】    890407
【裁判案由】    偽造文書
【裁判全文】
臺灣高等法院臺中分院刑事判決          民國八十九年度上訴字第一○九一號
    上  訴  人
    即  被  告  戊○○
右上訴人因偽造文書案件，不服臺灣臺中地方法院中華民國八十九年四月七日第一審
判決（民國八十九年度訴字第四九七號，起訴案號：臺灣臺中地方法院檢察署民國八
十八年度偵字第二○一一二號），提起上訴，本院判決如左：
    主      文
原判決撤銷。
戊○○行使偽造私文書，足以生損害於公眾及他人，處有期徒刑陸月。
偽造之丁○○、丙○○印章各壹顆及偽造在抵押權設定契約書（兩份）及土地登記申
請書上丁○○、丙○○之印文均沒收。
    事      實
一、戊○○因需現款週轉，乃於民國（下同）八十五年四月間，透過土地代書己○○
    （同案被告，另為不起訴處分）向崴乙○○借款新臺幣（下同）一百萬元，並提
    供其所有坐落台中縣新社鄉○○○段上水底寮小段三二九之一二、三二九之八地
    號土地之持分三分之一，及其個人所有座落同小段三二六之一二號土地為擔保，
    設定抵押權予崴乙○○以供擔保；然因崴乙○○要求共有土地設定抵押應有連帶
    保證人，戊○○遂向其叔父丙○○、丁○○偽稱其以共有土地之持分辦理抵押貸
    款手續需用共有人身分證影本，向其叔父丙○○、丁○○二人取得身分證影本，
    復行偽刻丙○○、丁○○二人之印章後，於八十五年四月十六日，將身分證影本
    二張及偽刻之印章二顆攜往己○○之事務所交付予不知情之代書己○○，己○○
    告以欲以丙○○、丁○○為連帶保證人，須其本人到場，然戊○○竟向己○○佯
    稱已徵得丙○○、丁○○二人之同意擔任連帶保證人，使己○○陷於錯誤而在其
    制作之戊○○與崴乙○○之二份抵押權設定契約書及土地登記申請書上，填載丙○○、丁○○二人為連帶保證人，並將戊○○所交付之上開偽刻印章蓋用於契約
    書上之連帶保證人欄及申請書上，偽造各該契約書及申請書足生損害於丁○○、
    丙○○及崴乙○○等人。其後不知情之己○○又將該契約書及申請書提交台中縣
    東勢地政事務所辦理抵押權設定登記，使不知情之承辦公務員將該不實之事項登
    載於其所掌之公文書上，足以生損害於丙○○、丁○○、崴乙○○，及地政機關
    對於土地相關事項登記之正確性。嗣因借款到期後，戊○○拒未清償貸款，債權
    人崴乙○○請求丙○○、丁○○二人負連帶保證責任而遭拒時，始知戊○○擅自
    偽造文書之行為。
二、案經被害人崴乙○○訴請臺灣臺中地方法院檢察署檢察官偵查起訴。
    理      由
一、訊據上訴人即被告戊○○（下稱被告），坦承有以上開土地，及以其叔父丙○○
    、丁○○為連帶保證人，向崴乙○○設定抵押權，借款一百萬元之事實，然矢口
    否認有偽刻印章，偽造文書之犯行，辯稱：丙○○、丁○○有同意擔任連帶保證
    人，其並無交付丙○○、丁○○之印章給代書己○○。
二、第查，被告已於原審審理中坦承，丙○○、丁○○沒有同意作連帶保證人，丙○○、丁○○之身分證影本是其交給代書的等情。且丙○○、丁○○於本院調查時
    亦直言，並未同意為被告之連帶保證人。足見被告辯稱其叔父同意為連帶保證人
    係飾卸之詞，並無可採。而被告於偵審中，迄未供稱代書己○○與其有何勾結、
    分贓之事，是代書己○○僅係賺取代書費而已，其何必為被告借錢週轉，而為刻
    丙○○、丁○○之印章，並偽造上開抵押權契約書及土地登記申請書，故該丙○○、丁○○之印章，顯係被告所偽刻交予己○○者，被告辯稱其無交丙○○、丁○○之印章給己○○，亦違反常情，而難以置信。況代書己○○於偵審中到庭供
    稱：「設定抵押之土地只有三分之一部分，而崴乙○○要求要共有人擔任連帶保
    證人，我叫戊○○去叫他叔叔丙○○等二人一起過來，看是否同意。後來戊○○
    只帶了他們二人之身分證來，說他們二人已同意擔任連帶保證人，那時現在場之
    告訴人也有聽到。」、「（連帶保證人之印章二枚）是戊○○交給我的。」、「
    我不知道二個保證人未同意擔任戊○○之保證人，是戊○○騙我的。」等語；且
    據告訴人於偵查中亦供稱：「是的，戊○○有對己○○說他二個叔叔已同意當保
    證人了，二個證人之印章也已放在桌子上了。」（八十八年七月三十日偵查筆錄
    參照）、「是戊○○來借錢時親口說的。」、「戊○○是說（他二人）同意當他
    借款之連帶保證人。」、「我在簽抵押契約書時，那印章已在桌上了，就是在訂
    契約之當天，戊○○說他二個叔叔同意擔任保證人的。」、「我想當初己○○是
    受到戊○○之利用。」等語（八十八年十一月五日偵查筆錄參照），是告訴人崴
    乙○○與同案被告己○○之供詞互核相符。此外，本案復有被告所簽發之面額一
    百萬元本票影本、土地抵押權設定契約書影本、土地登記申請書、他項權利證明
    書影本，及台中縣東勢地政事務所八十八年七月三十日八八中東地一字第六四七
    一號函所附之設定抵押權申請案卷宗影本一份附於本署八十八年度他字第九四七
    號卷可資佐證，被告犯罪事證已臻明確，犯行堪以認定。
三、至被害人丙○○、丁○○嗣雖以本院審理中供稱有同意為被告之連帶保證人云云
    。第查，其已於本院調查時指稱並無同意為被告之連帶保證人。且本案係因告訴
    人向被告索債無著後，請求丙○○、丁○○負連帶保證人責任遭拒而起，故丙○○、丁○○在本院審理中所言，顯係迴護被告之詞，殊無可採。
四、核被告所為，係犯刑法第二百十六條、第二百十條之行使偽造私文書罪及第二百
    十四條之使公務員登載不實罪。其偽造印章為偽造文書之部分行為，不另論罪，
    其偽造後持以行使，偽造之低度行為，應為行使之高度行為所吸收，所犯行使偽
    造私文書罪與使公務員登載不實罪，其間有方法結果之牽連關係，應從一重以行
    使偽造私文書罪處斷，其一行為使丙○○、丁○○、崴乙○○及該管地政機關受
    害，係一行為觸犯數罪名，應從一重處斷。其利用不知情之代書己○○犯罪，為
    間接正犯。
五、原審予以論罪科刑，固非無見，惟查，被告犯罪使丙○○、丁○○、崴乙○○及
    地政機關受害，原審未論以恐像競合犯，尚有違誤，被告所偽造者尚有土地登記
    申請及其上之印文，原審此部分亦漏未沒收。上訴人上訴意旨，否認犯罪，雖無
    理由，然原審判決既有未當，自應由本院予以撤銷改判。茲審酌被告雖犯罪後飾
    詞卸責，然其尚有上開土地之持分足供擔保，犯罪所生之損害不大，故予從寬科
    處如主文第二項所示之刑，偽造之丁○○、丙○○印章二顆，及偽造在抵押權設
    定契約書（兩份）及土地登記申請書上丁○○、丙○○之印文均應依刑法第二百
    十九條規定沒收。
據上論斷，應依刑事訴訟法第三百六十九條第一項前段、第三百六十四條、第二百九
十九條第一項前段，刑法第二百十六條、第二百十條、第二百十四條、第五十五條、
第二百十九條、罰金罰鍰提高標準條例第一條前段，判決如主文。
本案經檢察官甲○○到庭執行職務。
中      華      民      國    八十九     年      七     月    二十五    日
                                  臺灣高等法院臺中分院刑事第七庭
                                        審判長法  官  林  榮  龍
      法  官  謝  說  容
                                              法  官  黃  日  隆
右正本證明與原本無異。
如不服本判決應於收受送達後十日內向本院提出上訴書狀，其未述上訴之理由者並
得於提起上訴後十日內向本院補提理由書（均須按他造當事人之人數附繕本）。
                                              書記官  林  端  容
中      華      民      國    八十九     年      七     月    二十七    日
                                                                        Ｃ


司法院資訊處製作；財團法人民間司法改革基金會備份。
